【裁判字號】    95,交聲,402
【裁判日期】    950726
【裁判案由】    聲明異議
【裁判全文】
臺灣臺中地方法院交通事件裁定         95年度交聲字第402號
原處分機關  交通部公路總局臺中區監理所
異議人即
受處分人    甲○○
上列受處分人因違反道路交通管理處罰條例案件，對於交通部公
路總局臺中區監理所九十五年五月十日所為之裁決（原處分案號
：中監違字第裁六０－ＧＣ0000000號裁決書），聲明異
議，本院裁定如下：
    主  文
原處分撤銷。
前項撤銷部分，不罰。
    理  由
一、原處分機關交通部公路總局臺中區監理所係以：異議人即受
    處分人甲○○駕駛其所有之車牌號碼ＥＷ－二０六七號自用
    小客車，於民國九十五年三月十日上午七時五十八分許，行
    經臺中市○○○路、五權南路口處，遭當時在路口執行交通
    指揮及稽查勤務之員警乙○○以異議人有在多車道左轉彎，
    不先駛入內側車道之違規情形，而示意停車接受稽查。異議
    人為逃避警方稽查加速逃逸，舉發員警因恐追逐攔截造成危
    險，乃記下該車車號、車種、顏色等資料，經確認電腦車籍
    登錄資料後，始依違反道路交通管理處罰條例第四十八條第
    一項第四款及同條例第六十條第一項，對異議人以中市交警
    字第ＧＣ0000000、ＧＣ0000000號舉發違反
    道路交通事件通知單逕行舉發在案。異議人於應到案期限前
    提出申訴，經原處分機關函請舉發單位調查結果，認異議人
    確有在多車道左轉彎，不先駛入內側車道及拒絕停車受檢而
    逃逸之違規行為，原處分機關據於九十五年四月二十一日函
    覆異議人違規屬實，並於九十五年五月十日依道路交通管理
    處罰條例第四十八條第一項第四款、第六十條第一項、第六
    十三條第一項規定分別裁處異議人罰鍰新臺幣（下同）六百
    元、三千元，並記違規點數一點。
二、本件受處分人甲○○異議意旨略以：異議人於九十五年三月
    十日駕駛其車牌號碼ＥＷ－二０六七號自用小客車，沿忠明
    南路中內車道行駛，於綠燈左轉號誌下，確有在多車道轉彎
    不先駛入內車道之違規，並遭員警拍照，但該員警當場並未
    有鳴笛或攔查舉發之行為，異議人依法提出申訴後，臺中市
    警察局第三分局復於函覆說明欄二敘及「．．．經警鳴笛示
    意停車受檢，惟該車為逃避警方攔查加速逃逸．．．本案違
    規屬實」，但所謂『示意』應指客觀上有足資明顯辨識之行
    為。惟該函文並未詳述該員警係以指揮棒或手勢示意，可見
    該示意之過程應有瑕疵，是以，此部分事實既存有瑕疵及合
    理懷疑，即無法被推定為真正，自應為受處分人有利之認定
    ，另請調閱上開路口監視錄影帶，以還異議人清白，爰請求
    撤銷交通部公路總局臺中區監理所九十五年五月十日中監違
    字第裁六０─ＧＣ0000000號裁決等語（移送書誤載
    為不服六０─ＧＣ一一八０六八、三六０─ＧＣ00000
    00號、六０─ＧＣ0000000號裁決聲明議異）。
三、經查：
  (一)按汽車駕駛人轉彎時，有在多車道左轉彎，不先駛入內側車
    道者，處二百元以上六百元以下罰鍰；汽車駕駛人，駕駛汽
    車有違反本條例之行為，經交通勤務警察或依法令執行交通
    稽查任務人員制止時，不聽制止或拒絕停車接受稽查而逃逸
    者，除按各該條規定處罰外，處三千元以上六千元以下罰鍰
    ；以下並各記違規點數一點，道路交通管理處罰條例第四十
    八條第四款後段、第六十條第一項、第六十三條第一項第一
    款定有明文。再按汽車駕駛人之行為有不服指揮稽查而逃逸
    ，當場有不能或不宜攔截掣單舉發者，應記明車輛牌照號碼
    、車型等可資辨別之資料，查明汽車所有人姓名或名稱、住
    址後，得對汽車所有人逕行製單舉發處罰；而關於車輛所有
    人之處罰，如應歸責於車輛駕駛人者，處罰車輛駕駛人，道
    路交通管理處罰條例第七條之二第一項第四款、第二項，道
    路交通管理處罰條例第八十五條第二項之規定。次按，法院
    受理交通事件，準用刑事訴訟法之規定，道路交通管理處罰
    條例第八十九條前段規定甚明，是刑事訴訟法就犯罪證據之
    相關規定，於性質上與行政秩序罰之交通違規裁罰本旨不相
    牴觸之範圍內，本院自得依法適用。又依刑事訴訟法第一百
    五十四條第二項規定，犯罪事實應依證據認定之，無證據不
    得認定犯罪事實；而認定犯罪事實所憑之證據，雖不以直接
    證據為限，間接證據亦包括在內，然而無論直接證據或間接
    證據，其為訴訟上之證明，須於通常一般之人均不致有所懷
    疑，而得確信其為真實之程度者，始得據為有罪之認定，倘
    其證明尚未達此一程度，而有合理之懷疑存在而無從使事實
    審法院得有罪之確信時，即應由法院為諭知被告無罪之判決
    ，最高法院七十六年度臺上字第四九八六號判例可資參照。
    亦即刑事訴訟法上法院認定事實之最重要原則「認定被告有
    罪，就該有罪事實不能有任何之合理懷疑存在」，於法院審
    理行為人違反道路交通管理處罰條例時亦有其適用。易言之
    ，法院於審理行為人違反道路交通管理處罰條例案件，當踐
    行完畢調查證據之程序後，為事實之認定時，如就原處分機
    關所認定行為人違規事實仍有合理之訴訟上懷疑，而無法確
    信行為人確有該當於道路交通管理處罰條例各該處罰條文之
    構成要件事實時，即應依訴訟法上之「待證事實倘有懷疑，
    則從被告之利益作解釋」（罪疑唯輕）之證據法則，作對受
    處分人有利之認定。再者，汽車駕駛人需於明知係警察攔檢
    ，仍基於拒絕停車接受稽查之主觀意思，而駕車逃逸，始該
    當上開道路交通管理處罰條例第六十條第一項之法文規定。
  (二)查異議人於九十五年三月十日上午七時五十八分許，駕駛車
    牌號碼ＥＷ－二０六七號自用小客車，在臺中市○○○路、
    五權南路口處，有在多車道左轉彎，不先駛入內側車道違規
    等情，業為異議人於聲明異議狀內所是認，並有臺中市警察
    局舉發違反道路交通管理事件通知單一紙、臺中市警察局第
    三分局九十五年六月十九日中分三交字第０九五００三一一
    一九號函及函附當時所拍攝之照片二幀在卷可稽，是受處分
    人於上開時地駕駛前揭自用小客車違規左轉之事實，應堪認
    定。從而，臺中市警察局第三分局健康派出所執行交通稽查
    勤務之員警以其有違反道路交通管理處罰條例第四十八條第
    四款規定之行為，製作中市警交字第ＧＣ0000000號
    舉發違規道路交通管理事件通知單予以舉發，經原處分機關
    交通部公路總局臺中區監理所於九十五年五月十四日依道路
    交通管理處罰條例第四十八條第四款及同條例第六十三條第
    一項第一款規定，以中監違字第裁六０－ＧＣ000000
    0號裁決書裁處受處分人罰鍰六百元整，並記違規點數一點
    部分，應無不合。
  (三)又異議人自承有於上揭時地違規左轉之行為，已如前述，惟
    於異議狀陳稱：其當時並無拒絕停車接受稽查而逃逸之事實
    等語。經證人即舉發本件違規之員警乙○○於本院訊問時結
    證稱：其舉發本件時係站在該十字路口中央執勤，其總共拍
    了兩張照片，分別是正面及後面，案發當時異議人在內側直
    行車道直接打方向燈，其先以「手掌向前」之手勢示意異議
    人停在停止線前面，但是異議人駕駛之車輛超越停止線，其
    就於此時拍下第一張照片，之後，其再以「右手指車，左手
    示意遵行方向」之手勢，示意異議人靠路旁停車，其放下手
    勢後，異議人就直接駕車左轉離去，因當時左轉車已經在轉
    彎，所以其只有以手勢示意該車停止前進，並指向路旁，沒
    有鳴笛，其不知道異議人有無看到等語（見本院九十五年六
    月十七日訊問筆錄）。其證言除與臺中市警察局第三分局九
    十五年四月二十一日中分三交字第０九五００二０一八一號
    函文說明欄內記載之「．．．經警鳴笛示意停車受檢，惟該
    車為逃避警方攔查加速逃逸」之情不符外，復無證據可證異
    議人確有「看見」其示意停車受檢之手勢可言。且經本院函
    詢原處分機關即臺中市警察局第三分局結果獲悉「該路口並
    無裝設路口監視器」之情，故無從依異議人所請勘驗錄影光
    碟，此有臺中市警察局第三分局九十五年六月十九日中分三
    交字第０九五００三一一一九號函文在卷可按。是以，依據
    前揭「罪疑利益歸於被告」之證據法則，本院尚無確信足認
    異議人有「不聽制止」或「拒絕停車接受稽查而逃逸」之違
    規事實。從而，自不能對異議人依前揭道路交通管理處罰條
    例第六十條第一項處罰。是異議人就拒絕停車接受稽查而逃
    逸部分之辯解，尚非無據，原處分未予詳查，遽予裁罰，容
    有未洽。是本件就六０－ＧＣ0000000號裁決書之異
    議為有理由，原處分關於異議人拒絕停車接受稽查而逃逸部
    分應予撤銷，並為異議人此部分不罰之諭知。
據上論斷，應依道路交通管理處罰條例第八十七條第二項、道路
交通案件處理辦法第十九條、第二十條，裁定如主文。
中    華    民    國    95    年    7     月    26    日
                     交通法庭  法  官   陳  葳
上正本證明與原本無異。
如不服本裁定，應於送達後五日內，向本院提出抗告狀。
                                書記官  張雅如
中    華    民    國    95    年    7    月    31    日


司法院資訊處製作；財團法人民間司法改革基金會備份。
